【裁判字號】    95,抗,446
【裁判日期】    951208
【裁判案由】    損害賠償
【裁判全文】
臺灣高等法院臺中分院民事裁定           95年度抗字第446號
抗  告  人
即  拍定人  乙○○
上列抗告人因與相對人甲○○、巨豐煙火製造股份有限公司間損
害賠償強制執行事件，對於中華民國95年8月3日台灣苗栗地方法
院95年度執字第4885號所為裁定提起抗告，本院裁定如下：
    主  文
抗告駁回。
抗告程序費用由抗告人負擔。
    理  由
一、抗告意旨略以：按原裁定以本件債務人巨豐煙火製造股份有
    限公司所有如該裁定附表甲、乙標所示之不動產，經於95年
    7 月18日進行第一次拍賣程序，由拍定人乙○○分別以標價
    4,610,000元及350,000元得標本件甲、乙標不動產。惟本件
    債權人甲○○之強制執行債權金額僅900,000 元，而本件甲
    標不動產賣得之價金4,610,000 元，已足清償債權人甲○○
    強制執行之債權金額及債務人應負擔之費用，自無須繼續執
    行本件乙標不動產之拍賣程序，因此拍定人於當日得標買受
    本件甲標不動產後，即應停止，是繼續乙標不動產之拍賣自
    屬違誤，應予撤銷，並退還拍定人所繳價金云云。惟按本件
    強制執行拍賣之標的物，其中：(一)甲標即座落於苗栗縣通霄
    鎮北勢窩1225-1地號，地目、林地，面積：8307平方公尺，
    權利範圍：全部之土地乙筆。(二)乙標即座落於苗栗縣通霄鎮
    北勢窩1225-2、1225-3、1225-4、1225-5地號，地目均為建
    地，面積：129、214、167、68 平方公尺，權利範圍均為全
    部之土地四筆，皆在同段1225-1地號土地範圍內，故原法院
    執行時亦考量前開情事，予以合併拍賣，始對土地利用經濟
    考量，故對原裁定撤銷本件乙標不動產所為之拍定程序，並
    退還拍定人所繳價金，尚嫌速斷。又原裁定以債權人甲○○
    之債權金額僅90萬元，以本件甲標不動產賣得之價金4,610,
    000 元，已足清償，自無須繼續執行本件乙標不動產之拍賣
    程序云云，然查本件甲標之底價為416 萬元，原審於執行拍
    賣定底價時早已知悉甲標金額，業足清償債權人90萬元，又
    何須連乙標併同拍賣並開標，並宣告由抗告人得標，故係對
    土地利用經濟考量，甲、乙標同時標售，自無違誤。再查甲
    、乙兩標土地就使用上有其「同一性」、「不可分性」為相
    鄰、相連之土地，如原審認定乙標廢標，即造成得標人就甲
    標土地使用問題，且影響經濟效益，變成無路進出，恐造成
    其他糾紛，實非本件合併拍賣之本旨，另乙標土地面積小，
    且無法為有效土地使用，經拍賣後亦取得對價，另從事其他
    財產投資規劃，對原地主亦非無益，故甲、乙標合併開標，
    無損及債務人之權益，且有利於土地之使用經濟效益。綜前
    ，請廢棄原裁定，以維權益。
二、按金錢債權強制執行之目的，係將查封之財產強制換價。因
    此不許超越此項目的，使債務人蒙受不利。如拍賣不動產之
    價金已足清償強制執行之債權額及債務人應負擔之費用時，
    即不許繼續拍賣其他不動產，以免損害債務人權益。是以強
    制執行法第96條規定「供拍賣之數宗不動產，其中一宗或數
    宗之賣得價金，已足清償強制執行之債權額及債務人應負擔
    之費用時，其他部分應停止拍賣。前項情形，債務人得指定
    其應拍賣不動產之部分。但建築物及其基地，不得指定單獨
    拍賣」，是為超額拍定禁止之規定。又「執行法院於發現有
    當事人或利害關係人得據為聲請或聲明異議之事由存在，法
    律既無明文限制執行法院不得依職權逕將原處分或程序撤銷
    或更正之，解釋上固不能謂執行法院無此權限，但依強制執
    行法第12條第1 項規定之同一法理，執行法院仍應於強制執
    行程序終結前為之；強制執行程序一經終結，即不許執行法
    院撤銷或更正原處分或程序」；又「所謂強制執行程序終結
    ，就債務人之財產為強制執行，必財產已經拍賣終結，並將
    賣得價金交付債權人，其強制執行程序始為終結，系爭不動
    產拍定後，抗告人雖已繳足價金，原執行法院亦已發給權利
    移轉證書，惟拍賣之價金迄未交付債權人，拍定物尚未點交
    ，強制執行程序尚未終結」（最高法院80年度台抗字第 356
    號判例、台灣高等法院87年度抗字第2395號裁判意旨參照）
    ，從而執行法院於發現供拍賣之數宗不動產，其中一宗或數
    宗之賣得價金，已足清償強制執行之債權額及債務人應負擔
    之費用時，縱已拍定，然尚未賣得價金交付債權人，執行程
    序即未終結，自得由執行法院依職權撤銷執行程序。
三、本件債務人巨豐煙火製造股份有限公司所有如附表甲、乙標
    所示之不動產，經原法院於95年7月18日進行第1次拍賣程序
    ，並由抗告人乙○○分別以標價4,610,000元及350,000元得
    標本件甲、乙標不動產。惟本件債權人甲○○之強制執行債
    權金額僅90萬元，而本件甲標不動產賣得之價金 4,610,000
    元，已足清償債權人甲○○強制執行之債權金額及債務人應
    負擔之費用，自無須繼續執行本件乙標不動產之拍賣程序。
    原法院因而於拍定人得標買受本件甲標不動產後，撤銷本件
    乙標不動產所為之拍定程序，並退還拍定人所繳價金，依上
    揭說明，並無不合。抗告人雖主張，系爭甲、乙兩標土地就
    使用上有其「同一性」、「不可分性」為相鄰、相連之土地
    ，如認定乙標廢標，即造成得標人就甲標土地使用問題，且
    影響拍定人及原地主之經濟效益云云。惟拍賣不動產之價金
    既已足資清償強制執行之債權額及債務人應負擔之費用，債
    權人之權益已獲保障，相較於拍定人及原地主對拍定土地之
    經濟效益言，債務人之權益更值保護，自應撤銷超額拍賣部
    分，從而本件抗告為無理由，應予駁回。
四、據上論結，本件抗告為無理由，依強制執行法第30條之1、
    民事訴訟法第495條之1第1項、第449條第1項、第95條、第
    78條，裁定如主文。
中    華    民    國    95    年    12    月    8    日
                    民事第五庭審判長法  官   林陳松
                                    法  官   王重吉
                                    法  官   古金男
以上正本係照原本作成。
再為抗告應以適用法規顯有錯誤為理由，並經本院之許可，該許
可以原裁定所涉及之法律見解具有原則上之重要性者為限。
如提起再抗告者應於裁定送達後十日內向本院提出抗告理由狀（
須按照他造人數附具繕本）並繳納抗告裁判費新臺幣壹仟元，同
時委任律師或具有律師資格之關係人為代理人。
                                    書記官   詹錫朋
中    華    民    國    95    年    12    月    11    日
                                                      Ｄ


司法院資訊處製作；財團法人民間司法改革基金會備份。
